```{r}
setwd("~/0.Mestrado Saude Mental/3.Disciplinas/PAE/Repo/scripts")
dados <- read.csv("~/0.Mestrado Saude Mental/3.Disciplinas/PAE/Repo/dados/dadosBiomed.csv", sep = ";")
```
compreendendo e visualização as variáveis no grupo
```{r}

for(coluna in names(dados)) {
  cat("\nSumarizacion da coluna: ", coluna, "\n")
  if(is.numeric(dados[[coluna]])){
    print(summary(dados[[coluna]]))
  } else {
    print(table(dados[[coluna]]))
  }
}
```
Vamos analisar as variaveis peso e altura 
O que se sabe sobre a distribuição das variáveis numéricas? parecem seguir uma distribuição semelhante a normal?
Vemos mediante histogram, boxplot, qqplot() e teste de shapiro-wilk - shapiro.test()
Interpretação de shapiro: Quando a estatística se aproxima de 1, e o p é maior que 0.05, temos uma distribuição que se assemelha a uma normal

```{r}
hist(dados$peso)
shapiro.test(dados$peso)

hist(dados$altura_m)
shapiro.test(dados$altura_m)
```

Há algum grau de associação entre altura e peso na amostra?
```{r}
plot(dados[["peso_kg"]], dados[["altura_m"]])

cor.test(dados[["peso_kg"]], dados[["altura_m"]])
```


```{r}
```

Vamos propor algumas perguntas