```{r}
#Session -> Set working directory -> To source file location
#Session -> Set working directory -> Select
setwd("~/0.Mestrado Saude Mental/3.Disciplinas/PAE/Repo/scripts")
dados <- read.csv("~/0.Mestrado Saude Mental/3.Disciplinas/PAE/Repo/dados/dadosBiomed.csv", sep = ";")
```
compreendendo e visualização as variáveis no grupo
NOVIDAD: loops usando a função for
```{r}

for(coluna in names(dados)) {
  cat("\nSumarizacion da coluna: ", coluna, "\n")
  if(is.numeric(dados[[coluna]])) {
    print(summary(dados[[coluna]]))
  } else {
    print(table(dados[[coluna]]))
  }
}
```
Vamos analisar as variaveis peso e altura 
O que se sabe sobre a distribuição das variáveis numéricas? parecem seguir uma distribuição semelhante a normal?
Vemos mediante histogram, boxplot, qqplot() e teste de shapiro-wilk - shapiro.test()
Interpretação de shapiro: Quando a estatística se aproxima de 1, e o p é maior que 0.05, temos uma distribuição que se assemelha a uma normal
Se nao, usaremos as estatisticas não parametricas para testar a hipotese
```{r}
hist(dados$peso)
shapiro.test(dados$peso)

hist(dados$altura_m)
shapiro.test(dados$altura_m)
```

Há algum grau de associação entre altura e peso na amostra?
```{r}
plot(dados[["peso_kg"]], dados[["altura_m"]])

cor.test(dados[["peso_kg"]], dados[["altura_m"]])
```
Há diferença quanto a altura entre os gêneros?
além da estatística, temos tamanhos de efeito, estes se referem a calculos utilizados para tentar deixar os resultados mais legivei/interpretáveis. Para diferença de médias, por exemplo, temos o d de cohen (Cohenm 1988, p.; p. 64) 

valor p é o valor minimo de alfa para que a estatística esteja for
$$d = \frac{\bar Xa-\bar Xb}{\sqrt{\frac{s^a+s^2}{2}}}$$
```{r}
table(dados[["sexo"]])

#statistica T
t.test(dados[["altura_m"]] ~ dados[["sexo"]])
MediaFem = mean(dados[dados$sexo == "F", "altura_m"])
MediaMasc = mean(dados[dados$sexo == "M", "altura_m"])
DPMasc = sd(dados[dados$sexo == "F", "altura_m"])
DPFem = sd(dados[dados$sexo == "F", "altura_m"])

cat("d de cohen: ", (MediaFem - MediaMasc)/(sqrt(DPFem+DPMasc)/2))
```


Há diferença quanto a sexo entre os gêneros?

```{r}
```

Vamos propor algumas perguntas





Referencias
Cohen J. (1988). Statistical power analysis for the behavioral sciences (2nd ed.). Hillside, NJ: Lawrence Erlbaum Associates. https://utstat.toronto.edu/~brunner/oldclass/378f16/readings/CohenPower.pdf 
Cohen J. (1992). A power primer. Psychological bulletin, 112(1), 155–159. https://doi.org/10.1037//0033-2909.112.1.155