---
title: "ExerciciosLlivroBioestatistica"
output: pdf_document
---

# Capítulo 1:

```{r}

```

# Capítulo 2

# Capítulo 3

# Capítulo 4

# Capítulo 5

# Capítulo 6

# Capítulo 7: A distribuição normal

## 4 - Seja Z uma variável aleatória que segue distribuição normal padrão. Encontre:

a)  $P(0\le Z\le 1,42)$
b)  ...
c)  

```{r C7 Densidades de probabilidade, echo=FALSE}

densidadeProb <- function(a, b, item){
    x <- seq(-4, 4, 0.001)
    y <- dnorm(x)
    
    #Aqui temos a densidade de probabilida de um valor menor que 1.42 e maior que zero, calculada a partir da integral 
    pnorm(a) - pnorm(b)
    
    plot(x, y,
         type = 'l',
         main = paste("Densidade de probabilidade para o item", item, 
                      " = ", round(pnorm(b) - pnorm(a), 2)), 
         xlab = "", ylab = "")
    
    x_area = x[x>=a & x<=b]
    
    polygon(c(x_area, rev(x_area)),
            c(dnorm(x_area),rep(0, length(x_area))), 
            col = 'steelblue')
}

# Maior que A, e menor que B
densidadeProb(0, 1.42, "a)")
densidadeProb(-0.73, 0, "b)")
densidadeProb(-1.37, 2.01, "c)")
densidadeProb(0.65, 1.26, "d)")
densidadeProb(-1.79, -0.54, "e)")
densidadeProb(1.13, 4, "f)")
densidadeProb(-0.5, 0.5, "g)")
```

## 6. Seja X uma variável aleatória com média 8 e desvio padrão 4. Encontre:

a)  

# Capítulo 16 - Fundamentos de regressão linear

## Exercicio 6

A tabela a seguir apresenta o índice de massa corporal (IMC) e pressão arterial sistólica (PMS) de $n = 28$ adolescentes.

```{r echo = FALSE}
Exercicio6 <- data.frame(
  "IMC" = c(34.1, 23.7, 37.24, 32, 23.58, 30.08, 34.8, 31.85, 
                   27.57, 23.12, 26.47, 27.75, 23.66, 32.59,
                   31.49, 26.61, 29.96, 23.3, 23.88, 30.17, 33.48, 31.60, 
                   22.23, 30.17, 23.76, 24.97, 25.32, 32.37),
  
  "PAS" = c(122, 107, 126, 121, 102, 118, 125, 124, 
                  110, 112, 112, 119, 100, 117, 
                  111, 108, 118, 112, 111, 116, 119, 128, 
                  103, 117, 107, 101, 102, 127)
)
Exercicio6
```

a Observe as estimativas de $\beta_0$ e $\beta_1$

```{r, echo = FALSE}
#Esboçe um grafico de dispersão para as variáveis

plot(x = Exercicio6$PAS, y = Exercicio6$IMC, 
     pch = 16,
     main = "Dispersão das variáveis de IMC para cada PAS",
     xlab = 'Pressão arterial sistólica (mmHg)',
     ylab = 'Índice de massa corporal(Kg/m²)')

```

```{r C16E6, echo = FALSE}
#Y (Índice de Massa Corporal) ~ X (Pressão Arterial Sistólica)
modelo <- lm(Exercicio6$IMC ~ Exercicio6$PAS)
summary(modelo)
```

```{r}
hist(modelo$residuals, breaks = 5,
     main = 'Histograma dos resíduos')

qqnorm(modelo$residuals, main = 'Gáfico de quantil-quantil dos resíduos')
qqline(modelo$residuals)
```

**Resíduos**: Refere-se aos valores observados no *scatterplot* não previstos na reta do modelo\
**Coeficientes**: Intercept se refere ao valor esperado da VD(Y), quando a VI(x) é zero; o outro é a inclinação da reta, refere-se a quanto de alteração em x implica em alteração numa unidade de Y\
**Erro padrão dos resíduos e graus de liberdade**\
**R² múltiplo, R² ajustado,**\
**Estatística F e graus de liberdade**

```{r C16E6, echo = FALSE, fig.width = 10}
valores_ajustados <- fitted(modelo)

plot(x = Exercicio6$PAS, y = Exercicio6$IMC, 
     pch = 16,
     main = "Dispersão e regressão das variáveis de IMC para cada PAS",
     xlab = 'Pressão arterial sistólica (mmHg)',
     ylab = 'Índice de massa corporal(Kg/m²)')
abline(modelo, col = 'grey15', lwd = 2)


for(i in 1:nrow(Exercicio6)){
  x_i <- Exercicio6$PAS[i]
  y_i <- Exercicio6$IMC[i]
  y_pred <- valores_ajustados[i]
  
  segments(x0 = x_i, y0 = y_i, 
           x1 = x_i, y1 = y_pred,
           col = "black", lty = 2, )
}
```

```{r echo = FALSE}
#summary(modelo)
```

## 
