---
title: "Exercicios 1"
author: "Zé Vitor"
date: "2025-10-13"
output: html_document
---

Pré, escolha um dataset, ou siga com o que está aqui\
Alguns sites tem vários datasets prontos, organizados por categoria, vale a pena dar uma olhada, sites como <https://archive.ics.uci.edu/>

I

```{r}
install.packages("rmarkdown")
```

```{r}
dados <- read.csv("https://raw.githubusercontent.com/VitorZe/Introducao-R-PAE-BioestatisticaNutricao/refs/heads/main/dados/dadosNutri.csv")
```

# Exercícios

## Revisão dos primeiros passos

Observe e sumarize os dados da forma que achar melhor pra entender o seu conjunto\
temos funções como `head(); table()`; `summarise(); mean(); sd(); median()...`

```{r}

```

Há outliers no dataset, classifique-os e remova-os (Usamos o "\<-" para declarar algo)

```{r}


```

Visualize variáveis e relações entre variaveis\
`plot(); hist(); barplot(); boxplot()`\
bom lembrar tambem dos parametros "`xlab=`", "`main=`", "`col=`"

```{r}
#Exemplo
plot(dados$idade, dados$altura)
```

Entre os dados, filtre por categoria

```{r}
#Ex
fem <- dados[dados$sexo == "F", ]
fem
```

Entre os dados, filtre por ponto de corte de uma variável quantitativa

```{r}

```

Compute a associação entre duas variáveis quaisqueres, e interprete\
Opções: Correlação para variaveis quantitativas, teste t para uma variavel quantitativa seccionada em dois grupos, qui quadrado para frequencias de duas ou mais variaveis quantitativas

`corr(); t.test(); chisq.test()`

```{r}

```

## Distribuição normal

dado uma variável com distribuição normal

dnorm() traz a densidade de probabilidade de uma curva normal para certo valor, a altura da curva

pnorm() - Calcua a probabilidade acumulada até certo valor (x \<=)

\
Encontre $P(0\le Z\le 1,42)$

```{r}
x <- seq(-4, 4, 0.0001)
y <- dnorm(x)

a <- -2
b <- 2

plot(x, 
     y,
     type = 'l',
     main = paste0("Densidade de probabilidade", 
                  " = ", round(pnorm(a) - pnorm(b), 2)), 
     xlab = "", ylab = "")

x_area = x[a<=x & x<=b]

polygon(c(x_area, 
          rev(x_area)),
        c(dnorm(x_area), 
          rep(0, length(x_area))), 
        col = 'steelblue')

```

Encontre $P(0\le Z\le 1,42)$

```{r}

```

Dado uma variavel que segue distribuição normal, com $\mu = 21.8$ e $\sigma = 2.4$,\
a) qual a probabilidade de encontrarmos, se selecionado pelo acaso, um sujeito com x \> 25?\
b) Entre 20 e 25\
c) Maior que 10\
d) Maior que 35\
e) 90% possui valor maior que k, qual é esse valor?\

```{r}

x = 30
mu = 21.8
sigma = 2.4
z = (x-mu)/sigma
cat("z = ", z)
#prob de Z > z 
paste0("\n\nProbabilidade de Z < z: ", pnorm(z)) 
cat("\n\nProbabilidade de Z > z: ", 1 - pnorm(z)) 
```

\

```{r, fig.height = 5}
# Parâmetros
#Menor que 30 e maior que 0
a <- 25 #começo, a <= x <= b
b <- Inf #fim 

mu <- 21.8
sigma <- 2.4

# Sequência de valores para x
x <- seq(mu - 4*sigma, mu + 4*sigma, 0.01)

# Valores da densidade
y <- dnorm(x, mean = mu, sd = sigma)

# curva normal grafico
plot(x, y, type='l', lwd=2, col='black',
     main=paste0("Densidade de probabilidade para ",
                 "\n", a, " < z < ", b,
                 "\n", round(pnorm(a, mean = mu, sd = sigma) - pnorm(b, mean=mu, sd=sigma), 5)),
     xlab='Valores', ylab='Densidade')

# Selecionar a área entre a e b
x_area <- x[x >= a & x <= b]
y_area <- dnorm(x_area, mean=mu, sd=sigma)

# Preencher a área
polygon(c(x_area[1], x_area, x_area[length(x_area)]), 
        c(0, y_area, 0), 
        col='steelblue', border="black")

# Adicionar linha da curva por cima do preenchimento, p ficar bunito
lines(x, y, lwd=2, col='black')

```

```{r}

```

## mu = 50 dias sigma = 10

a) \> 30\
b) \<30\
c) \>50\
d) 40 e 60

```{r}

```
